臺灣高等法院臺中分院刑事判決
                                   111年度侵上訴字第53號

上  訴  人  
即  被  告  AB000-A110336A
                  （即甲男；真實姓名年籍住址詳卷）      
指定辯護人  本院公設辯護人  陳秋靜
上列上訴人即被告因妨害性自主罪案件，不服臺灣臺中地方法院
110年度侵訴字第181號中華民國111年2月23日第一審判決（起訴
案號：臺灣臺中地方檢察署110年度偵字第26317號），提起上訴
，本院判決如下：
    主  文
上訴駁回。
    犯罪事實
一、代號AB000-A110336A號成年男子(真實姓名年籍詳卷，下稱
    甲男)為代號AB000-A110336號成年女子(真實姓名年籍詳卷
    ，下稱甲○)之前配偶(雙方於民國109年8月10日離婚)，雙方
    具有家庭暴力防治法第3條第1款之家庭成員關係。甲男於11
    0年7月24日15時許，至甲○位在臺中市外埔區之租屋處(地址
    詳卷)，見甲○在房間內睡覺休息，竟基於強制性交之犯意，
    走到床上以身體壓住甲○之身體，甲○見狀遂推擋甲男而進行
    反抗，甲男猶違反甲○之意願，抓住甲○之雙手手腕，並褪去
    甲○之內外褲及自己之內外褲後，強行以其陰莖插入甲○陰道
    ，而以此強暴方式對甲○強制性交1次得逞。
二、案經甲○訴由臺中市政府警察局大甲分局報告臺灣臺中地方
    檢察署檢察官偵查起訴。
　　理    由
一、程序部分
  ㈠按司法機關所製作必須公示之文書，不得揭露被害人之姓名
    、出生年月日、住居所及其他足資識別被害人身分之資訊，
    性侵害犯罪防治法第12條第2項定有明文。又裁判及其他必
    須公示之文書，不得揭露足以識別被害人身分之資訊。如確
    有記載之必要，得僅記載其姓氏、性別或以使用代號之方式
    行之，法院辦理性侵害犯罪案件應行注意事項第3點規定甚
    明。故本件判決書關於告訴人甲○及其前配偶即被告甲男之
    姓名、年籍、住處，均有揭露足以識別甲○身分資訊之虞，
    爰依上開規定不予記載，而以代號為之或遮掩之，先予敘明
    。
  ㈡本判決下述所引用上訴人即被告甲男（下稱被告）以外之人
    於審判外之陳述，檢察官、被告及其辯護人於本院準備程序
    中表示沒有意見（見本院卷第42頁），而未爭執證據能力 
    ，迄於言詞辯論終結前亦無聲明異議，本院審酌該證據資料
    作成時之情況，尚無違法不當及證明力明顯過低之瑕疵，而
    認為以之作為證據應屬適當，依刑事訴訟法第159條之5規定
    ，均有證據能力。至其餘認定本案犯罪事實之非供述證據，
    亦無違反法定程序取得之情事，依刑事訴訟法第158條之4規
    定反面解釋，亦具證據能力。
二、上開犯罪事實，業據被告於偵查中、原審及本院準備程序及
    審理中坦承不諱（見偵卷第29頁，原審卷第55、104頁，本
    院卷第41、68頁），核與證人即告訴人甲○迭於警詢及偵查
    中證述之情節大致相符（見不公開偵卷第50至52頁，偵卷第
    27至28頁），並有指認犯罪嫌疑人紀錄表、甲○手繪之現場
    圖、性侵害犯罪事件通報表、家庭暴力通報表、光田醫療社
    團法人光田綜合醫院受理疑似性侵害事件驗傷診斷書、臺中
    市政府警察局大甲分局偵查隊受(處)理案件證明單、內政部
    警政署刑事警察局110年11月3日刑生字第1100089733號鑑定
    書各1份在卷可稽（見不公開偵卷第53至54頁、第61頁、第7
    3至74頁、第75至76頁、第87至91頁，偵卷第21頁，原審密
    封卷第41至47頁)，足徵被告自白應與事實相符，可以採信
    。本案事證明確，被告上開犯行洵堪認定，應予依法論科。
三、論罪：
  ㈠按家庭暴力防治法所稱之「家庭暴力」，指家庭成員間實施
    身體、精神或經濟上之騷擾、控制、脅迫或其他不法侵害之
    行為；所稱「家庭暴力罪」，指家庭成員間故意實施家庭暴
    力行為而成立其他法律所規定之犯罪，家庭暴力防治法第2
    條第1款、第2款分別定有明文。被告與甲○為前配偶關係，
    具有家庭暴力防治法第3條第1款所定之家庭成員關係，此有
    被告個人戶籍資料（完整姓名）查詢結果1份在卷可憑（見
    原審密封卷第21頁），是被告故意對甲○為強制性交行為，
    係對甲○施以身體上之不法侵害行為，核屬家庭暴力防治法
    第2條第2款之家庭暴力罪，而因該法對於家庭暴力罪並無科
    處刑罰之規定，逕依刑法之罪予以論科。
  ㈡次按稱性交者，謂非基於正當目的所為，以性器進入他人之
    性器、肛門或口腔，或使之接合之行為，刑法第10條第5項
    第1款定有明文。查本案被告於上開時、地，以其陰莖插入
    甲○之陰道，且非基於任何正當目的，自屬刑法第10條第5項
    第1款之性交行為。故核被告所為，係犯刑法第221條第1項
    之強制性交罪。
  ㈢按刑事審判旨在實現刑罰權之分配正義，故法院對於有罪被
    告之科刑，應符合罪刑相當之原則，使輕重得宜，罰當其罪
    。又行為人犯後悔悟之程度，是否力謀恢復原狀或與被害人
    成立調解或和解，確實善後履行和解條件，以彌補被害人之
    損害，均攸關於法院判決量刑之審酌，且基於「修復式司法
    」理念，國家亦有責權衡被告接受國家刑罰權執行之法益與
    確保被害人（告訴人）損害彌補之法益，務必使兩者間在法
    理上力求衡平。再者，法院於面對不分犯罪情節如何，概以
    重刑為法定刑者，於有情輕法重之情形時，在裁判時本有刑
    法第59條酌量減輕其刑規定之適用，以避免過嚴之刑罰（司
    法院釋字第263號解釋文意旨參照），亦即法院為避免刑罰
    過於嚴苛，於情輕法重之情況下，應合目的性裁量而有適用
    刑法第59條酌量減輕被告刑度之義務，又適用刑法第59條酌
    量減輕其刑時，並不排除同法第57條所列舉10款事由之審酌
    。本案被告所犯刑法第221條第1項之強制性交罪，法定本刑
    為3年以上10年以下有期徒刑之罪，而被告與甲○曾為配偶關
    係，被告以上述方式對甲○為強制性交行為，未能尊重甲○之
    性自主權，固值非難，但被告已與甲○達成調解，賠償甲○新
    臺幣30萬元，獲得甲○原諒等情，此有原審法院調解程序筆
    錄、準備程序筆錄、審理筆錄各1份存卷可參（見原審卷第9
    5至96頁、第55頁、第106頁），且被告犯後坦承犯行，應認
    已具悔意，尚與手段殘暴之妨害性自主之犯罪情狀有別，故
    依被告之主觀心態、行為及甲○客觀上所受侵害程度，倘仍
    處以本罪最輕本刑有期徒刑3年，則猶嫌過重，而有情輕法
    重之情形，在客觀上尚非不可憫恕，就被告所犯本案強制性
    交犯行，依刑法第59條之規定酌減其刑。
四、本院之判斷：
　㈠原審審理結果，認為被告涉犯強制性交罪之事證明確，適用
    刑法第221條第1項、第59條等規定，並以行為人之責任為基
    礎，審酌被告與甲○曾係配偶關係，既已離異，本應善盡分
    際，卻僅為滿足一己之私慾，竟無視甲○之意願，對甲○為強
    制性交行為，顯然欠缺尊重個人對於身體自主權利之觀念，
    對甲○造成身體及心理之傷害，應予非難，其犯後坦承犯行
    ，極力彌補甲○之損害並已獲甲○原諒，兼衡被告自述之學歷
    、家庭生活經濟狀況等一切情狀，量處有期徒刑1年6月，經
    核原審業已詳予說明認定被告犯罪所憑證據及論述理由，所
    為認事用法均無違誤，量刑更係經依刑法第59條酌減 其刑
    後之最低刑度。
  ㈡被告上訴意旨略以：被告與被害人目前共同撫育3名子女分別
    9歲、7歲、5歲，請求減輕其刑，使被告得以好好工作，一
    同與被害人分担照顧3名稚子，維持完整家庭，勿使3名幼 
    子頓失所怙，復稱請求緩刑云云。經查：被告所犯刑法第22
    1條第1項強制性交罪，法定刑為3年以上10年以下有期徒刑
    ，原審認被告犯罪情狀可憫恕而依刑法第59條酌減其刑，則
    可判處之最低刑度為1年6月有期徒刑，原審亦僅判處上開刑
    度，已屬最低度之量刑，被告請求再從輕量刑，尚屬無據。
    又被告另請求宣告緩刑云云，惟按刑法第74條所規定，得宣
    告緩刑者，以未曾受有期徒刑以上刑之宣告，或前受有期徒
    刑以上刑之宣告，執行完畢或赦免後，5年以內未曾受有期
    徒刑以上刑之宣告為要件。是凡在判決前已經受有期徒刑以
    上刑之宣告確定者，即不合於緩刑條件，至於前之宣告刑已
    否執行，以及被告犯罪時間或前或後，在所不問，因而前已
    因其他犯罪受有期徒刑之宣告確定，即不得宣告緩刑（最高
    法院54年台非字第148號、89年度台非字第62號判決意旨參
    照）。被告於110年間因公共危險案件，經臺灣臺中地方法
    院沙鹿簡易庭於110年5月31日判處有期徒刑2月，於110年6
    月29日判決確定，嗣於110年8月18日易科罰金執行完畢一節
    ，有其臺灣高等法院被告前案紀錄表、臺灣高等法院裁判有
    罪簡表可憑，是被告於判決前已受有期徒刑以上刑之宣告確
    定，自與緩刑條件不合，本院自無從宣告緩刑。是被告上訴
    請求從輕量刑及予以緩刑云云，為無理由，應予駁回。至辯
    護人請求函查被告所犯公共危險案件何時執行完畢一節，因
    被告前案何時執行完畢與本案得否緩刑無涉，本院認無函查
    之必要，併此敘明。
據上論斷，應依刑事訴訟法第368條，判決如主文。
本案經檢察官陳宜君提起公訴，檢察官乙○○到庭執行職務。
中　　華　　民　　國　　111 　年　　6 　　月　　22　　日
            刑事第十二庭   審判長法　官　張  國  忠
                                 法　官  李  雅  俐
                                 法　官  陳      葳 
以上正本證明與原本無異。
如不服本判決應於收受送達後20日內向本院提出上訴書狀，其未
敘述上訴理由者，並得於提起上訴後20日內向本院補提理由書狀
（均須按他造當事人之人數附繕本）「切勿逕送上級法院」。因
疫情而遲誤不變期間，得向法院聲請回復原狀。 

　　　　　　　　　　       　　  書記官  施  耀  婷

中　　華　　民　　國　　111 　年　　6 　　月　　22　　日